【裁判字號】    96,親,172
【裁判日期】    970317
【裁判案由】    停止親權
【裁判全文】
臺灣桃園地方法院民事判決               96年度親字第172號
原      告  桃園縣政府
法定代理人  甲○○
訴訟代理人  丙○○
被      告  乙○○
上列當事人間請求停止親權事件，本院於民國97年3 月3 日言詞
辯論終結，判決如下：
    主  文
被告對其未成年子女丁○○（女，民國○○年○○ 月○○日生）之親權
應全部停止。
選定原告為丁○○之監護人。
訴訟費用由被告負擔。
    事  實  及  理  由
甲、原告起訴主張，被告未婚時育有未成年子女丁○○，並於未
    成年子女丁○○2 歲時，交由同事即第三人戊○○之母親即
    第三人庚○○照顧，至今已約8 年，被告初時每月尚支付新
    臺幣17,000元之保母費，近年則因經濟能力不佳，常有未準
    時繳付情形，民國96年6 月間第三人庚○○向被告表示因人
    口增加，經濟狀況不穩定，希望被告能將未成年子女丁○○
    自行接回照顧，但下課後仍能先至第三人庚○○家中寫功課
    ，待被告下班後接回，但被告自此即失聯。96年1 月17日被
    告自行至學校接未成年子女丁○○，飯後讓未成年子女丁○
    ○獨自返回保母家，未考量未成年子女丁○○安全問題。且
    據第三人庚○○所述，被告工作不穩定，身形日趨消瘦，私
    生活混亂，疑有吸毒情形，其向原告通報時已約8 個月無法
    與被告取得聯繫，故被告顯有遺棄未成年子女丁○○之情事
    。原告於96年3 月1 日陪同未成年子女丁○○報警協尋被告
    並提起遺棄訴訟，桃園縣警察局桃園分局○○派出所警員於
    96年4 月18日尋獲被告時，被告仍未主動與原告聯繫，是被
    告未善盡照顧未成年子女之責，蓄意遺棄未成年子女丁○○
    ，已符合兒童及少年福利法第30條第1 項第1 款之規定，其
    對未成年子女丁○○之親權自應全部停止。又未成年子女丁
    ○○之外祖母已於95年4 月8 日死亡，外祖父與未成年子女
    丁○○之外祖母離婚後則已另有婚姻及兒女，無意願擔任未
    成年子女丁○○之監護人，而被告之妹即第三人己○○及其
    夫婿則皆為重度肢體障礙者，並無能力扶養未成年子女丁○
    ○及擔任其監護人，故應由原告為未成年子女丁○○之監護
    人較為適當，爰依法提起本件訴訟等語。並為訴之聲明：(一)
    被告對其未成年子女丁○○之親權應全部予以停止(二)選定原
    告為未成年子女丁○○之監護人。
乙、被告未於言詞辯論期日到場，亦未提出書狀作何聲明或陳述
    。
丙、得心證之理由：
一、本件被告經合法通知，無正當理由，未於最後言詞辯論期日
    到場，核無民事訴訟法第386 條所列各款情形，爰依原告聲
    請，由其一造辯論而為判決，此先敘明。
二、原告主張之上開事實，除有戶籍謄本全戶基本資料檔1 份、
    戶籍謄本2 份（見本院卷第11頁、第14頁至第15頁），受（
    處）理失蹤人口案件登記表1 份（見本院卷第21、22頁）附
    卷可稽外；並經證人即第三人庚○○之子盧昭淳於本院97年
    1 月6日 言詞辯論時到庭證述略以：被告已經有兩年沒來看
    她女兒了，在1 個月前她有出現把小孩帶走，因為小孩有打
    電話回來說她沒有吃飯、很冷，我們基於小孩安全及上課的
    問題，所以問被告是否要把小孩放在我們這邊，禮拜六、日
    再接回家，被告說好，但後來還是沒有把小孩帶回來給我們
    ，讓小孩自己坐計程車上課。小孩下課後會到我們的安親班
    來，那時被告也不太管小孩。後來小孩不知道犯了什麼錯被
    被告趕出門，只穿睡衣，小孩到便利商店請他們打電話給我
    們，我們就把小孩接回，被告到現在都沒有出現，也不讓小
    孩帶任何東西走。」等語在卷足參（見本院卷第64頁）；且
    未成年子女丁○○於本院依職權囑託財團法人臺灣兒童暨家
    庭扶助基金會桃園分事務所就本件進行訪視時，亦表示不喜
    歡被告，回憶與被告相處過程，被告都一直在睡覺，不管其
    是否有吃飯或是做什麼，所以不喜歡被告，雖長時間沒有與
    被告見面，亦不想念被告也不願意與被告一起生活，喜歡現
    居住處，喜歡保母家的家人等語，有財團法人臺灣兒童暨家
    庭扶助基金會桃園分事務所97年1 月28日（96）台童中扶字
    第2317號函所附兒童監護權事件家庭訪視報告書之記載在卷
    可憑（見本院卷第69頁至第71頁）；另經本院依職權調閱被
    告之臺灣高等法院全國前案紀錄表、法務部在監在押資料表
    查核後，被告曾因違反麻醉藥品管理條例，經臺灣臺南地方
    法院以86易字第5134號判處有期徒刑5 月，應執行有期徒刑
    5 月，87年6 月2 日入監執行起算，指揮書執畢日期為87年
    11月23日，亦曾因違反毒品危害防治條例，而於89年9 月3
    日進入臺南看守所附勒戒所執行觀察勒戒（見本院卷第31頁
    至第36頁），是上開調查證據之結果，核與原告所述情節相
    符。而被告經本院合法通知，既不於言詞辯論時到庭爭執，
    復未提出書狀作何聲明或陳述以供本院斟酌，本院因認原告
    所為主張，已堪信為真實。
三、又本院依職權函請財團法人臺灣兒童暨家庭扶助基金會桃園
    分事務所進行訪視之建議係略以：若依原告代理人所述被告
    於94年起即沒有負擔保母費用、學費及探視未成年人丁○○
    ，使得案主保母不得不通報讓桃園縣社會局介入處理屬實，
    原告代理人在96年3 月發文協尋被告並提起遺棄訴訟，但被
    告仍未實際負起照顧撫養未成年人丁○○之責，且自94年開
    始不易聯繫使得訴外人庚○○無法替被告行使監護人之責，
    對未成年人丁○○已達疏忽之程度，故請依兒童最佳利益裁
    定此案等語，有前述訪家庭訪視報告書之記載可憑。
四、按父母或監護人對兒童及少年疏於保護、照顧情節嚴重，或
    有第30條、第36條第1 項各款行為，或未禁止兒童及少年施
    用毒品、非法施用管制藥品者，兒童及少年或其最近尊親屬
    、主管機關、兒童及少年福利機構或其他利害關係人，得聲
    請法院宣告停止其親權或監護權之全部或一部，或另行選定
    或改定監護人；對於養父母，並得聲請法院宣告終止其收養
    關係。法院依前項規定選定或改定監護人時，得指定主管機
    關、兒童及少年福利機構之負責人或其他適當之人為兒童及
    少年之監護人，兒童及少年福利法第48條第1 項、第2 項前
    段定有明文。
五、本件被告長期未善盡對於未成年子女丁○○保護及教養之責
    ，將未成年子女丁○○交至保母家後即幾乎不聞不問，既已
    認定如前，自堪認為被告對於未成年子女丁○○已達於疏於
    保護照顧至情節嚴重之程度，而不適宜繼續行使對於未成年
    子女丁○○之親權。而未成年子女丁○○之生父不詳，外祖
    父母及其餘親屬均不適合擔任其監護人，業據原告陳明在卷
    。而原告為兒童福利之主管機關，雇有專業之公務員及社工
    人員，當能提供未成年子女丁○○穩定之教養環境及適當之
    照顧與安排，而使未成年子女丁○○得在此安全適當之環境
    下成長，以健全身心之發展。故本院認由原告擔任未成年子
    女丁○○之監護人，應較符合未成年子女丁○○之最佳利益
    。綜上，本件原告之請求，揆諸上揭法律規定，於法均洵屬
    可採。
六、從而，原告依兒童及少年福利法第48條第1 項之規定，訴請
    宣告停止被告對於未成年人丁○○親權之全部，並選定原告
    為未成年人丁○○之監護人，均為有理由，應予准許。
據上論結，本件原告之訴為有理由，依民事訴訟法第385 條第1
項前段、第78條，判決如主文。
中    華    民    國    97    年    3    月    17     日
                  家事法庭法  官  張震武
以上正本係照原本作成。
如對本判決上訴應於判決送達後20日內向本院提出上訴狀（須附
繕本），並繳納上訴費用新臺幣4,500元。
中    華    民    國    97    年    3    月    17     日
                          書記官  劉昆鑫

司法院資訊處製作；財團法人民間司法改革基金會備份。
